【裁判字號】    99,監,475
【裁判日期】    990722
【裁判案由】    處分受監護宣告人不動產
【裁判全文】
臺灣高雄地方法院民事裁定               99年度監字第475號
聲  請  人  甲○○○
上聲請人聲請處分受監護宣告人乙○○之不動產事件，本院裁定
如下：
    主  文
許可聲請人甲○○○處分受監護宣告人乙○○所有如附表所示之
不動產。
程序費用新臺幣壹仟元由聲請人負擔。
    理  由
一、按「民法總則中華民國97年5 月2 日修正之條文施行前，已
    為禁治產宣告者，視為已為監護宣告；繫屬於法院之禁治產
    事件，其聲請禁治產宣告者，視為聲請監護宣告；聲請撤銷
    禁治產宣告者，視為聲請撤銷監護宣告；並均於修正施行後
    ，適用修正後之規定。」、「民法規定之禁治產或禁治產人
    ，自民法總則中華民國97年5 月2 日修正之條文施行後，一
    律改稱為監護或受監護宣告之人。」、「中華民國97年5 月
    2 日修正之民法總則第14條至第15條之2 之規定，自公布後
    1 年6 個月施行。」，97年5 月23日修正公布之民法總則施
    行法第4 條第2 項、第4 條之1 、第4 條之2 分別定有明文
    。經查，本件聲請人之配偶乙○○於84年7 月31日經本院以
    84年度禁字第14號裁定宣告為禁治產人，則於98年11月23日
    上揭法條生效後，揆諸前揭說明，本件應視為乙○○業經為
    監護宣告，且聲請人向本院聲請准許其處分禁治產人乙○○
    之不動產，亦應適用修正後之相關規定處理，合先敘明。
二、次按「監護人對於受監護人之財產，非為受監護人之利益，
    不得使用、代為或同意處分。監護人為下列行為，非經法院
    許可，不生效力：(一)代理受監護人購置或處分不動產。」，
    98年11月23日修正生效之民法第1101條定有明文；又上揭規
    定於受監護宣告人之監護亦準用之，民法第1113條亦定有明
    文。
三、本件聲請意旨略以：聲請人甲○○○之配偶即乙○○前因病
    致頭部受傷害，眼睛失明，耳朵失聰，喪失記憶，行動遲緩
    ，致不能處理自己事務，業經本院於84年7 月31日以84年度
    禁字第14號裁定宣告為禁治產人，並由聲請人擔任禁治產人
    乙○○之監護人。現因禁治產人乙○○之生活起居均由聲請
    人照顧，所有生活開銷亦均由聲請人支付，禁治產人乙○○
    已十多年無法工作。而聲請人只在清潔隊工作收入有限，故
    打算將禁治產人乙○○所有如附表所示之不動產過戶給聲請
    人之子洪俊男，由洪俊男再去辦理貸款，貸款所得用來支付
    照顧乙○○之費用，況乙○○現在睡的房間都會漏水，因而
    貸款出來之錢亦會用來修繕乙○○的房間，為此，爰依法提
    起本件聲請，聲請法院許可聲請人處分乙○○所有如附表所
    示之不動產等語。
四、經查，聲請人主張之上開事實，業據其提出戶籍謄本、土地
    登記謄本、建物登記謄本、身心障礙手冊影本、身分證影本
    各1 件為證；並經本院依職權調取本院84年度禁字第14號宣
    告禁治產人案卷核閱無誤，並有本院84年度禁字第14號民事
    裁定1 件附卷足參；復經證人即聲請人之媳婦羅雅筠到庭證
    稱：「（問：你公公乙○○目前的狀況為何？）我公公他眼
    睛有眼疾，他如果走路走不好會撞牆壁，他耳朵聽不到，他
    是瘖啞人士，平常都是由我婆婆在照顧，生活開銷是由我婆
    婆在支付，我婆婆是在作清潔隊隊員，收入有限，現在我公
    公住的房子都會漏水需要來修繕，而且生活開銷也都要我婆
    婆來負責，因為我公公名下有土地跟房屋各一筆，我們打算
    將他的土地跟房子進戶給我先生洪俊男，再由我先生去跟銀
    行貸款，貸款出來來作為照顧乙○○之用及修繕乙○○房屋
    之用，縱使乙○○的土地跟房屋要辦理過戶，乙○○還是會
    繼續住在那個房屋，我先生洪俊男今天因為上班無法來出庭
    ，我有帶他的身分證可以影印一份供鈞院參考。」等語明確
    （見本院99年7 月20日訊問筆錄），自堪信為真實。本院審
    酌受監護宣告人乙○○因病致頭部受傷害，眼睛失明，耳朵
    失聰，喪失記憶，行動遲緩，致不能處理自己事務，前經本
    院調查乙○○之心神狀況，並囑託高雄市立凱旋醫院鑑定認
    為乙○○因各項缺陷存在，導致智能發展受阻，依推斷已達
    「中度智能不足」之程度，依其家庭、社會適應及日常生活
    功能判斷，已達到精神耗弱之程度，故本院綜合以上調查證
    據結果，認其為精神耗弱之人，無處理自己事務之能力，爰
    已於84年7 月31日經本院以84年度禁字第14號裁定宣告乙○
    ○為禁治產人；且目前乙○○之生活起居均由聲請人照顧，
    所有生活開銷亦均係由聲請人支付，聲請人工作收入有限，
    是聲請人為支付日後照護乙○○所需費用，擬處分乙○○財
    產支付，確實符合受監護宣告人乙○○之利益。綜上所述，
    聲請人就受監護宣告人乙○○所有如附表所示之不動產之處
    分行為，係屬為妥善照護受監護宣告人乙○○身體健康所必
    需之行為，於法並無不合，應予准許。又聲請人處分不動產
    所得之款項，聲請人自應依民法第1112條規定，妥善使用該
    款項以照護受監護宣告人，一併敘明。
五、依非訟事件法第21條第1 項前段、第24條第1 項，裁定如主
    文
中    華    民    國    99    年    7     月    22    日
                  家事法庭  法  官  廖家陽
上為正本係照原本作成。
如對本裁定抗告須於裁定送達後10日內向本院提出抗告狀。
中    華    民    國    99    年    7     月    22    日
                            書記官  邱靜銘
附表：
┌──┬───────────────┐
│編號│土地及建物之內容              │
├──┼───────────────┤
│1   │高雄縣鳳山市○○段1321-19 地號│
│    │所有權人：乙○○              │
│    │面積51平方公尺                │
│    │權利範圍全部                  │
│    │                              │
│    │                              │
├──┼───────────────┤
│2   │高雄縣鳳山市○○段258建號     │
│    │門牌號碼：高雄縣鳳山市漁村8 巷│
│    │          22號                │
│    │所有權人：乙○○              │
│    │總面積85.92平方公尺           │
│    │權利範圍全部                  │
│    │                              │
│    │                              │
└──┴───────────────┘

司法院資訊處製作；財團法人民間司法改革基金會備份。
